【裁判字號】    92,聲,1066
【裁判日期】    921205
【裁判案由】    返還擔保金
【裁判全文】
臺灣桃園地方法院民事裁定                        九十二年度聲字第一○六六號
    聲  請  人
    即  債權人  丙○○
                              .
    相  對  人
    即  債務人  甲○○        .
                              .
右聲請人聲請返還擔保金事件，本院裁定如左：
    主      文
聲請駁回。
聲請程序費用由聲請人負擔。
    理      由
一、本件聲請意旨略以：聲請人與相對人間假扣押事件，聲請人前遵本院九十二年度
    全字第六０六號民事裁定，曾提供新台幣（下同）三萬元為擔保金，並以本院九
    十二年度存字第三六三號提存事件提存在案。茲因前述假扣押所保全之本案訴訟
    已成立訴訟上和解，惟因漏未與另一相對人甲○○簽立和解，聲請人亦已以中壢
    二十一支郵局第三八二號存證信函定期催告相對人甲○○行使權利，惟迄今均未
    見相對人甲○○行使權利，爰依民事訴訟法第一百零四條之規定聲請返還擔保金
    等語，並提出本院九十二年度壢簡字第三九四號和解筆錄、存證信函暨雙掛號回
    執各一份為證。
二、按「有下列各款情形之一者，法院應依供擔保人之聲請，以裁定命返還其提存物
    或保證書：一、應供擔保之原因消滅者。二、供擔保人證明受擔保利益人同意返
    還者。三、訴訟終結後，供擔保人證明已定二十日以上之期間，催告受擔保利益
    人行使權利而未行使，或法院依供擔保人之聲請，通知受擔保利益人於一定期間
    內行使權利並向法院為行使權利之證明而未證明者。」民事訴訟法第一百零四條
    第一項定有明文。第一百零二條第一項、第二項及第一百零三條至前條之規定，
    於其他依法令供訴訟上之擔保者準用之，並為同法第一百零六條所明定。而訴訟
    終結宜從廣義解釋，包括執行程序終結在內。故債權人如撤回假扣押執行之聲請
    及聲請撤銷假扣押之裁定確定，並定二十日以上之期間催告受擔保利益人行使權
    利而未行使者，法院即可依同法第一百零六條準用該條款之規定，裁定准許返還
    提存物。
三、經查，本件聲請人主張因與相對人間假扣押事件，曾提供三萬元為擔保實施假扣
    押查封相對人財產，茲因該事件所保全之本案訴訟已成立訴訟上和解，並定期催
    告相對人甲○○行使權利等情，雖據其提出本院九十二年度壢簡字第三九四號和
    解筆錄、存證信函暨雙掛號回執各一份為證，並經本院依職權調閱本院九十二年
    度全字第六０六號保全程序卷宗（內含本院九十二年度執全字第三二四號強制執
    行卷宗）、九十二年度存字第三六三號提存事件、九十二年度壢簡字第三九四號
    卷宗審認無誤，堪以採信。惟因聲請人提供擔保金之受擔保利益人為債務人即「
    劉邦星」及相對人甲○○，有本院九十二年度全水字第六０六號裁定可參，聲請
    人復未撤回前述假扣押之強制執行案件之執行，亦有前述九十二年度執全字第三
    二四號強制執行卷宗為憑，聲請人以存證信函催告相對人行使權利所定期間僅三
    日，亦不符合前述法文之規定。本件依聲請人所陳述之情形，尚難謂訴訟業已終
    結，並定期催告受擔保利益人行使權利而未行使，故聲請人仍應先撤回假扣押執
    行之聲請後，再定二十日以上之期間催告受擔保利益人行使權利而未行使後，始
    可聲請法院裁定發還擔保金。從而，聲請人前述聲請自屬於法不合，應予駁回。
四、依民事訴訟法第九十五條、第七十八條，裁定如主文。
中      華      民      國    九十二    年      十二      月      五    日
                                     臺灣桃園地方法院民事第一庭
~B法      官  陳清怡
右為正本係照原本作成
如對本裁定抗告須於裁定送達後十日內向本院提出抗告狀
中      華      民      國    九十二    年      十二      月    二十二  日
~B法院書記官  周育義


司法院資訊處製作；財團法人民間司法改革基金會備份。
